【裁判字號】    98,審抗,175
【裁判日期】    980803
【裁判案由】    本票裁定
【裁判全文】
臺灣臺北地方法院民事裁定             98年度審抗字第175號
抗  告  人  丙○○
            丁○○
            上二人送達代收人  .
            路3段282號
相  對  人  香港商香港上海匯豐銀行股份有限公司
法定代理人  乙○○
上列當事人間請求本票裁定事件，抗告人對於民國 98年5月11日
本院所為 98度司票字第10645號之裁定提起抗告，本院裁定如下
：
    主  文
抗告駁回。
抗告程序費用新台幣壹仟元由抗告人連帶負擔。
    理  由
一、本件抗告意旨略以：抗告人丙○○於民國 89年3月23日提供
    其所有坐落於臺南市之不動產向相對人之臺南分局辦理抵押
    借款，該借款之付款地為臺南，抗告人丁○○為連帶保證人
    ，並共同簽發本票予相對人，抗告人均住居於臺南市，抗告
    人並自89年間起即依約向相對人所屬臺南分行繳納，本件之
    本票並未約定付款地，鈞院應無管轄權。另本件本票票載發
    票日為民國89年3月23日，至相對人向鈞院聲請裁定本票准
    予強制執行，顯已逾法定三年時效期間，且抗告人已繳納貸
    款至98年2月24日，相對人對抗告人之債權應已非如本票票
    面金額即新台幣（下同）3,500,000元，應僅餘一百多萬元
    ，為此提起本件抗告，爰請准廢棄原裁定云云。
二、相對人主張：其執有抗告人於89年3月23日簽發之本票1紙，
    金額新台幣3,500,000元，付款地為臺北市○○區○○路一
    段333號2、10、13-16、21、23樓，利息按年息5.0 2% 計算
    ，免除作成拒絕證書，到期日亦未載，詎經相對人於98年2
    月25日經提示未獲付款，為此聲請原法院裁定准予強制執行
    。
三、按執票人向本票發票人行使追索權時，得聲請法院裁定後強
    制執行，票據法第 123條定有明文。本票執票人，依前開規
    定，聲請法院裁定許可對發票人強制執行，性質上係屬非訟
    事件，此項聲請之裁定及抗告法院之裁定，僅依非訟事件程
    序以審查強制執行許可與否，並無確定實體上法律關係存否
    之效力，如發票人就票據債務之存否有爭執時，應由發票人
    另提起確認之訴，以資解決，是關於本票之票款請求權有無
    因罹於時效而消滅之事項，因涉及請求權時效有無中斷、如
    何計算等事實待調查認定，並非單由票面外觀之形式上記載
    即得判斷，以非訟事件程序審查強制執行許可與否，既無確
    定實體上法律關係存否之效力，此時效消滅之抗辯應屬實體
    上法律關係之抗辯，應非為裁定法院所得審酌之事項（參見
    最高法院83年度台抗字第227號裁定意旨及臺灣高等法院94
    年法律座談會民事類提案第15-1號研討結果）。經查，本件
    抗告人主張本件本票並未記載付款地，應非由本院管轄一事
    ，依相對人提出之本票上所記載（參本院98年度司票字第
    10645號本票裁定卷第4頁所附本票影本），於付款地一欄確
    載有「臺北市○○區○○路一段333號2、10、13-16、21、
    23樓」，由形式上觀之當事人間已有約定付款地為臺北市信
    義區，屬本院轄區範圍內，並非如抗告人所指未約定之情形
    ，相對人向本院聲請本票裁定並無違誤，抗告人此部分指摘
    ，顯無依據；再者，抗告人主張相對人本票請求權已罹於消
    滅時效一節，業據相對人具狀否認，並稱抗告人於98年6月
    前陸續有繳款行為，於時效完成前曾經抗告人予以承認此情
    ，則依前揭規定意旨說明，縱使抗告人提出本件票據請求權
    已罹於時效之抗辯，此抗辯是否成立因已牽涉實體法上之爭
    執，即非非訟程序所得審究，應由抗告人另行提起訴訟，以
    資解決。至於其所指摘該本票所擔保債權目前積欠之金額非
    如相對人所主張一事，亦屬兩造間票據原因關係債權數額多
    寡之問題，亦為實體法上之爭執而非非訟程序所得審究，均
    應由抗告人另行提起訴訟，以資解決。從而，由該本票票載
    內容既堪認形式上相對人有此票據請求權存在，原審為形式
    審查後據以裁定准予強制執行，並無不當，抗告意旨仍指摘
    原裁定不當，求予廢棄，委無理由，應予駁回。
四、據上論結，本件抗告為無理由，爰依非訟事件法第21條第 2
    項、第24條第1項、第46條，民事訴訟法第495條之1第1項、
    第449條第 1項、第85條第2項，裁定如主文。
中    華    民    國    98    年    8    月    3    日
                  民事第六庭審判長法  官  劉坤典
                                  法  官  林秀圓
                                  法  官  林麗真
以上正本係照原本作成
如不服本裁定，僅得於收受本裁定正本送達後10日內，以適用法
規顯有錯誤為理由並委任律師為訴訟代理人，向本院提出再抗告
狀，（須附繕本一份及繳納再抗告裁判費新台幣 1,000元），經
本院許可後始可再抗告。
中    華    民    國    98    年    8    月    3    日
                                書記官  黃士元


司法院資訊處製作；財團法人民間司法改革基金會備份。
